【裁判字號】    98,交聲,430
【裁判日期】    980227
【裁判案由】    違反道路交通管理處罰條例聲明異議
【裁判全文】
臺灣臺北地方法院交通事件裁定  九十八年度交聲字第四三○號
受處分人
即異議人  乙○○
上列受處分人即異議人因違反道路交通管理處罰條例案件，對於
交通部公路總局臺北區監理所中華民國九十七年十二月二十六日
所為之處分（原處分案號：營裁字裁四○—ΑΒΖ一九三八五九
號），聲明異議，本院裁定如下：
    主  文
異議駁回。
    理  由
一、按汽車駕駛人，行經有燈光號誌管制之交岔路口闖紅燈者，
    處新臺幣（下同）一千八百元以上五千四百元以下罰鍰，並
    予記違規點數三點，道路交通管理處罰條例第五十三條第一
    項、第六十三條第一項第三款分別定有明文。又道路交通管
    理處罰條例所稱之汽車，包括機器腳踏車在內，此觀該條例
    第三條第八款規定自明。
二、原處分意旨略以：受處分人即異議人乙○○於民國九十二年
    五月二十三日下午五時三十五分許，駕駛車牌號碼ＮＴ八—
    四七一號重型機車，在臺北市○○區○○路二段四三七巷口
    ，設有行車管制號誌之交岔路口，該路口行車管制號誌已轉
    變為圓形紅燈，表示車輛禁止通行，不得超越停止線或進入
    路口，受處分人仍駕駛上開機車闖紅燈左轉往北行駛，經臺
    北市政府警察局松山分局中崙派出所丙○○○○當場攔停後
    製單舉發，受處分人收受違反道路交通管理事件通知單後，
    不依規定通知所定期限前往指定處所聽候裁決，且未依規定
    期限繳納罰鍰結案或向處罰機關陳述意見，逾越應到案日期
    六十日以上，經原處分機關即交通部公路總局臺北區監理所
    第五十三條第一項、第六十三條第一項第三款，及違反道路
    交通管理事件統一裁罰基準表之規定，於九十七年十二月二
    十六日以營裁字裁四○—ΑΒΖ一九三八五九號裁決書裁處
    受處分人罰鍰四千五百元，並記違規點數三點。
三、異議意旨略以：受處分人並未收到前開違反道路交通管理事
    件通知單，亦無車牌號碼ＮＴ八—四七一號重型機車，請查
    明並提出受處分人違規之證據云云。
四、按九十四年一月十四日經立法院三讀通過之行政罰法，業於
    九十五年二月五日生效施行，行政罰法第二十七條第一項、
    第二項規定：「行政罰之裁處權，因三年期間之經過而消滅
    。」、「前項期間，自違反行政法上義務之行為終了時起算
    。但行為之結果發生在後者，自該結果發生時起算。」；惟
    同法第四十五條第一項、第二項規定：「行政罰法施行前違
    反行政法上義務之行為應受處罰而未經裁處，於該法施行後
    裁處者，除第十五條、第十六條、第十八條第二項、第二十
    條及第二十二條規定外，均適用之。」、「前項行政罰之裁
    處權時效，自該法施行之日起算」。該條之立法意旨明揭：
    「本法施行前違反行政法上義務之行為應受處罰而未經裁處
    者，於本法施行後裁處時，其裁處權時效，除非個別行政法
    律另有規定，依其規定外，均自本法施行之日起算。至於有
    關時效期間之規定，自仍適用本法。」，而道路交通管理處
    罰條例就裁處權時效並無特別規定，是有關道路交通管理處
    罰條例案件之裁處權時效，自應依行政罰法第四十五條第二
    項之規定。本件受處分人上開違規行為，屬行政罰法施行前
    違反行政法上義務之行為，原處分機關雖於九十七年十二月
    二十六日始逕行裁決，然係於行政罰法施行後三年內所為之
    裁處，揆諸前揭規定，原處分並未逾行政罰法第二十七條第
    一項、第二項所定之裁處權消滅期間，合先敘明。
五、經查，受處分人於前揭時、地，行經有燈光號誌管制之交岔
    路口闖紅燈左轉彎之違規行為，業據證人即舉發本件之丙○
    ○○○於本院調查時，以具結擔保其供述之真實性，並在負
    擔偽證罪之處罰之心理狀態下證稱：舉發當時，我是擔任臺
    北市政府警察局松山分局中崙派出所警員，負責巡邏勤務，
    本件因舉發時間久遠，我現在無法清楚記憶，但依道路交通
    管理事件通知單之記載，本件是我當場攔停舉發，依照我平
    日舉發交通違規之程序，該通知單上之年籍及車籍資料，是
    我依據駕駛人當時出示之駕照、行照記載，該通知單收受通
    知聯者簽章欄「拒簽」字樣是我所註記，表示當時駕駛人拒
    絕在該通知單上簽名，但我在上面沒有註明「拒收」，表示
    駕駛人當時有收受該通知單，我也會當場再告知駕駛人應到
    案之處所及時間等語明確（見本院卷第二十頁反面至第二十
    一頁）。而車牌號碼ＮＴ八—四七一號重型機車係於九十三
    年二月三日始移轉登記至現今車主甲○○名下，甲○○於是
    日移轉登記前，未曾使用該車，該車前任車主係乙○○等情
    ，亦據證人甲○○證述在卷（見本院卷第二十二頁），該車
    於本件舉發時間確係登記於乙○○名下，復有車籍查詢基本
    資料在卷可稽（見本院卷第十四頁至第十五頁），參以受處
    分人於本院調查時自承：我在九十二年六月間發生車禍後，
    很多事情都不記得，並領有身心殘障手冊，但我印象中曾有
    一臺機車，一直是我自己騎用，未曾失竊等語（見本院卷第
    二十二頁）。綜上各情，足見受處分人確於前揭時、地有行
    經有燈光號誌管制之交岔路口闖紅燈之違規行為無訛。
六、從而，原處分機關對受處分人之前揭違規行為，依道路交通
    管理處罰條例第五十三條第一項、第六十三條第一項第三款
    ，及違反道路交通管理事件統一裁罰基準表之規定，於九十
    七年十二月二十六日以營裁字裁四○—ΑΒΖ一九三八五九
    號裁決書裁處受處分人罰鍰四千五百元，並記違規點數三點
    ，核無不當。本件聲明異議為無理由，應予駁回。
據上論斷，應依道路交通案件處理辦法第十九條，裁定如主文。
中    華    民    國   098    年    2     月    27    日
                          臺灣臺北地方法院交通法庭
                              法      官  孫萍萍
以上正本證明與原本無異。
如不服本裁定應於送達後五日內向本院提出抗告狀。
                              書  記  官  林義盛
中    華    民    國   098    年    2     月    27    日


司法院資訊處製作；財團法人民間司法改革基金會備份。
